臺灣高等法院臺中分院刑事判決　　　　　　　　　　九十一年度上易字第七七七號
　　上　訴　人　臺灣南投地方法院檢察署檢察官
　　被　　　告　丙○○　女三十.
　　選任辯護人　張啟富　律師
右上訴人因被告妨害自由案件，不服臺灣南投地方法院九十年度簡上字第三號中華
民國九十一年三月十二日第一審判決（聲請簡易判決處刑案號：臺灣南投地方法院檢
察署八十九年度偵字第三五九九號，經原審認不宜行簡易判決程序，改依通常程序審
理），提起上訴，本院判決如左：
    主      文
上訴駁回。
    理      由
一、聲請意旨略以：被告丙○○因不滿甲○○與丙○○之男友乙○○交往，竟基於恐
    嚇之概括犯意，先後於民國八十九年六月十一日晚上十時二十二分、同月十四日
    晚上九時十三分、同月十八日晚上八時十二分許，撥打電話至南投縣南投市○○
    里○○街七十號甲○○住處，連續向甲○○恫稱：妳給我小心一點；妳出門的時
    候，請注意一下前後的車子，走路的時候不要跌倒，不要被車子撞到；妳小心一
    點，妳真的有一天會死的很難看；走路的時候小心一點：：，就算妳們真的結婚
    ，結婚那一天，我也要鬧得你們天翻地覆，鬧到你們離婚為止，不信妳就試試看
    等語，以加害生命、身體、自由之事，恐嚇甲○○，使甲○○心生畏懼，致生危
    害於安全，因認被告涉有刑法第三百零五條之恐嚇罪嫌。
二、訊據被告丙○○固坦承曾撥打甲○○家中電話及行動電話，但堅決否認有何恐嚇
    犯行，辯稱：伊曾撥打甲○○電話與其談論甲○○與乙○○之交往情形，另外也
    曾撥打甲○○家中電話探詢乙○○是否在該處，但接通後，均未發一語，不曾於
    簡易判決處刑書所載時間撥打恐嚇電話等語。
三、公訴意旨認定被告涉有恐嚇之犯行，係以被告丙○○不否認其於簡易判決處刑書
    所載時間撥打電話予告訴人甲○○之事實，及被告恐嚇之事實已據甲○○於警訊
    及偵查中指述綦詳，且提出錄音帶為證。且被告撥打上開電話之電話錄音，經送
    請法務部調查局作語音分析及聲紋特徵比對之結果，該錄音帶內譯文第一通、第
    二通、第三通部分與甲○○對話之女子聲音與丙○○本人之聲音音質相同，有該
    局九十年三月二十三日（九十）陸（三）字第九○○○八六七二號鑑定通知書附
卷足稽等資為論據。
四、按犯罪事實應依證據認定之，無證據不得推定其犯罪事實；又不能證明被告犯罪
    者，應諭知被告無罪之判決，刑事訴訟法第一百五十四條、第三百零一條第一項
    分別定有明文；又告訴人之指訴，係以使被告受刑事訴追為目的，故其指訴是否
    與事實相符，仍需調查其他證據以資審認，倘其指訴尚有瑕疵，則在此瑕疵未究
    明前，尚難作為論罪科刑之論據。另認定不利於被告之事實，須依積極證據，苟
    積極證據不足為不利於被告事實之認定時，即應為有利於被告之認定，更不必有
    何有利之證據。而此所謂之證據，須確能為被告有罪之證明，而無瑕疵可指者，
    始足當之；其為訴訟上之證明，則須至任何之一般人均認其為真正，而無所懷疑
    之程度，最高法院三十年度上字第八一六號、六十九年度台上字第四九一三號、
    七十六年度台上字第四九八六號判例可資參酌。經查：
  (一)本件聲請意旨係以告訴人之指訴資為認定事實之重要憑據，則其指訴內容為何，
    自應先予釐清，於此先將告訴人歷次於警訊及偵查中之指證分列如下：
    1.告訴人甲○○於八十九年六月十一日起因飽受恐嚇電話之困擾報請南投縣警察
      局處理，先後於同年七月十七日、及九月二十一日警訊時陳述：因丙○○曾撥
      打約二十通電話叫其與乙○○分手，及丙○○與其見面時，明白要求其不要與
      乙○○往來，嗣後其接到的恐嚇電話，均談及此事，因而懷疑恐嚇電話是被告
      丙○○所為。並提出由電話號碼000000000號錄得含有恐嚇內容之電
      話錄音帶一卷，並具體指出恐嚇之時間為九十年六月十一日二十二時二十四分
      許、同年六月十四日二十一時十三分許、同年六月十八日二十時十二分許。
    2.八十九年十二月七日偵查時，告訴人指出被告親自打恐嚇電話外，並教唆葉玲
      及其他人也打恐嚇電話並指出庭陳之錄音帶為葉玲者所撥打，偵查筆錄如下：
      問：告何人何事？
      答：丙○○妨害自由，打電話恐嚇我，還有教唆別人打電話恐嚇我。
      問：他教唆何人？
      答：葉玲及其他人。
      問：有何證據？
      答：我有錄到葉玲的聲音，我將錄到的錄音帶請乙○○聽，乙○○推測應是金
          拿都酒店的葉玲，後來我有請別人打電話給葉玲，錄音帶聲音比對才知道
          是葉玲。
      問：為何知道丙○○叫葉玲打電話恐嚇你？
      答：我問乙○○、乙○○告訴我丙○○最好的朋友是葉玲，所以我推測是丙○○叫葉玲打電話。
    3.九十年三月六日告訴人、被告、案外人葉玲即陳淑英至法務部調查局接受聲紋
      鑑定。同月三十一日告訴人以書件致函檢察官指出電話恐嚇她的人可能不是葉
      玲，因屬被告一手策劃，被告最清楚是何人所為，可對被告測謊驗證（見偵查
      卷第八十三頁以下）。
    依上述告訴人警訊、偵查中指陳之意旨，告訴人認連續多次之恐嚇電話，是由被
    告本人及經被告教唆之人所實施，則對其指訴被告本人所實施之恐嚇行為及教唆
    第三者所實施之恐嚇犯行事實認定上，自應分別依證據認定之。而從告訴人於偵
    查中指訴之意旨，依其認知，進一步指明由其提出之恐嚇電話錄音帶，其中發話
    者，係被告教唆之人所為，並非被告本人，則告訴人所提出含恐嚇內容之電話錄
    音，在證據評價上，僅足以證明第三者曾對被告實施恐嚇行為，而與告訴人指訴
    被告本人之恐嚇犯行欠缺任何關連性，不得資為認定被告恐嚇犯行之依據。另依
    卷內之事證，亦無從證明此恐嚇電話是由被告教唆第三者所為，則告訴人指訴被
    告曾教唆第三者對其實施恐嚇之事實，亦屬不能證明。
  (二)而告訴人提出之恐嚇電話錄音，經送請法務部調查局作語音分析及聲紋特徵比對
    之結果，雖認該錄音帶內譯文第一通、第二通、第三通部分與甲○○對話之女子
    聲音與丙○○本人之聲音音質相同，然經原審就電話錄音帶之內容再委請內政部
    警政署刑事警察局就其內容比對，經該局以聆聽比對、聲譜圖分析比對結果，參
    酌國際鑑定協會所定標準，認上述三通電話錄音語音比對結果為無法判斷與被告
    丙○○是否為同一人之聲音，有該局九十年十一月六日刑鑑字第二一一二七六號
    鑑驗通知書一紙附卷可稽，若參照前述告訴人指陳本案之恐嚇電話是由被告教唆
    第三者所為之意旨，能否遽以上述法務部調查局之鑑定結論為被告不利之認定，
    即有疑問。且經本院調取調查局前揭鑑定之聲紋比對圖譜，查該局僅對聲紋圖譜
    加以比對判斷，而警政署刑事警察局上開鑑定，係以聆聽比對及聲譜圖分析比對
    ，並參酌國際鑑定協會所定之標準而為判斷，自以刑事警察局上開鑑定較詳盡而
    可採，因此不能以調查局有不同之鑑定而為被告不利之認定。
  (三)經南投縣警局刑警隊調閱告訴人使用之號碼000000000及000000
    0000及被告使用之號碼000000000號及0000000000支電
    話之通聯記錄，交相比對，均無被告曾於八十九年六月十一日二十二時二十二分
    、同年六月十四日二十一時十三分及同年六月十八日二十時分三十許撥打與告訴
    人之記錄，則被告辯稱其未曾於上述時間撥打告訴人電話，即非無據。雖上述0
    000000000、000000000、000000000之通聯記錄顯
    示被告自九十年六月十一日起，曾多次撥打告訴人之000000000及00
    00000000電話，但此通話記錄僅足證明被告多次撥打電話之事實，並無
    從積極證明該通話內容含恫嚇語句，足以證明被告有恐嚇犯行。
五、綜上所述，告訴人指訴被告本人及教唆第三者對其實施恐嚇犯行，並無其他事證
    足以佐證其指訴為真，雖被告自承多次因與乙○○之問題而撥打被告訴人之電話
    ，而可懷疑系爭恐嚇電話與其有關，但依卷內之事證，經評價之結果，並未達通
    常一般人均不致有所懷疑，而得確信其為真實之程度者，自難為其不利之認定。
    此外，復查無其他積極證據足認被告有何聲請人所指之恐嚇犯行，自屬不能證明
    被告犯罪。原審認不能證明被告丙○○犯罪，而依刑事訴訟法第四百五十一條之
    一第四項但書第三款、第四百五十二條之規定，先將本件改依通常程序審理，再
    依刑事訴訟法第三百零一條第一項之規定，諭知被告丙○○無罪之判決，核無不
    合，檢察官上訴意旨仍以業經調查局鑑定恐嚇聲音與被告相同，且不能以被告未
    於告訴人指訴之時點使用00000000號及九四五三六四號電話撥
    打告訴人使用之電話，而認定被告未有恐嚇犯行，因被告尚可以其他電話恐嚇告
    訴人等語，惟查調查局前揭鑑定不足採為被告不利之認定，前已敘明，且公訴意
    旨又不能確切指出被告撥打何號碼電話向告訴人恐嚇，原審判決認定核無違誤，
    上訴非有理由，應予駁回。
六、據上論斷，應依刑事訴訟法第三百六十八條，判決如主文。
本案經檢察官丁○○到庭執行職務。
中      華      民      國      九十一  年      十二    月      三十一  日
                                臺灣高等法院臺中分院刑事第三庭
                                      審判長法  官  陳  朱  貴
                                            法  官  廖  柏  基
                                            法　官　劉　連　星
右正本證明與原本無異。
不得上訴。
                                            書記官　李　妍　嬅
中      華      民      國      九十二  年      一      月      二      日
                                                                        Ａ
